臺灣桃園地方法院民事簡易判決
111年度壢簡字第1414號
原      告  鄭石陽  
被      告  董培嘉  

上列當事人間請求損害賠償事件，本院於民國111年10月17日言
詞辯論終結，判決如下：
    主    文
一、原告之訴駁回。
二、訴訟費用新臺幣（下同）4,300元由被原告負擔。
    事實及理由
一、原告主張
（一）原告前擔任瑞士村社區總幹事，被告則為瑞士村社區住戶
      。被告於民國109年10月18日在社區張貼公告，內容為「
      鄭石陽先生這四年多來無照執業本社區總幹事，市府追查
      在案，並準備開罰，請鄭先生向住戶解釋清楚。」；被告
      嗣於109年10月25日在社區張貼公告，內容為：「瑞士村
      社區前任總幹事鄭石陽先生，自105年8月1日至109年10月
      15日，均無中央機關核准之有效的總幹事證照，卻無照擔
      任社區總幹事，已嚴重違反政府頒布之公寓大廈管理條例
      第42條規定，經桃園市政府主管部門一再發文糾正，查辦
      在案。」（與10月18日公告合稱系爭公告）。
（二）惟原告領有合法之公寓大廈管理服務人員認可證，被告張
      貼系爭公告侵害原告之名譽，致原告受有40萬元之非財產
      上損害，爰依侵權行為之法律關係提起本件訴訟等語。並
      聲明：被告應給付原告40萬元。
二、被告答辯
　　系爭公告是由其張貼，原告之認可證於105年8月1日已因逾
    期失效，至109年10月29日始補發等語。並聲明：原告之訴
    駁回。
三、原告前擔任瑞士村社區總幹事，被告則為瑞士村社區住戶。
    被告於109年10月18日、25日張貼系爭公告等事實，業據原
    告提出系爭公告為證（見本院卷第6、7頁），且為被告所不
    爭執，堪信為真實。
四、本院得心證之理由
（一）按民法第184條第1項前段規定：「因故意或過失，不法侵
      害他人之權利者，負損害賠償責任。」次按言論自由旨在
      實現自我、溝通意見、追求真理，及監督各種政治或社會
      活動；名譽則在維護人性尊嚴與人格自由發展，二者均為
      憲法所保障之基本權利，二者發生衝突時，對於行為人之
      刑事責任，現行法制之調和機制係建立在刑法第310條第3
      項「真實不罰」及第311條「合理評論」之規定，及509號
      解釋所創設合理查證義務的憲法基準之上，至於行為人之
      民事責任，民法並未規定如何調和名譽保護及言論自由，
      固仍應適用侵權行為一般原則及509號解釋創設之合理查
      證義務外，上述刑法阻卻違法規定，亦應得類推適用。是
      行為人之言論雖損及他人名譽，惟其言論屬陳述事實時，
      如能證明其為真實，或行為人雖不能證明言論內容為真實
      ，但依其所提證據資料，足認為行為人有相當理由確信其
      為真實者；或言論屬意見表達，如係善意發表，對於可受
      公評之事，而為適當之評論者，不問事之真偽，均難謂係
      不法侵害他人之權利，尚難令負侵權行為損害賠償責任（
      最高法院97年度台上字第970號判決意旨參照）。
（二）本件被告固不爭執有張貼系爭公告，然依上開說明，如被
      告有相當理由確信系爭公告所載內容為真實者，被告即無
      須負侵權行為之損害賠償責任。本件原告主張其領有合格
      之公寓大廈管理服務人員認可證，並提出認可證為證。然
      查上開認可證記載認可日期為100年8月2日，換發日期為1
      09年10月29日（見本院卷第8頁）。而依公寓大廈管理服
      務人管理辦法第5條規定，公寓大廈管理服務人員認可證
      之有效期限為5年，則比對上開規定與認可證，可知原告
      於109年10月29日換發認可證前，其認可證確實已經逾期
      。
（三）而系爭公告分別於109年10月18、25日張貼，係在原告換
      發認可證之前所為，是被告應有相當理由確信，於張貼公
      告當時，原告係以認可證逾期之狀態擔任總幹事，與系爭
      公告所載內容相符，則依上開說明，被告即無須負侵權行
      為之損害賠償責任。
（四）原告雖另提出臺北高等行政法院110年度訴字第236號判決
      ，主張其認可證為有效等語。然該判決係在111年1月20日
      做成，迄今尚未確定，且縱使原告嗣後因成功換發認可證
      ，而治癒此前認可證逾期之狀態，亦不影響被告於張貼系
      爭公告當時，有相當理由認定原告之認可證逾期，是原告
      此部分主張，應屬無據。此外，原告復未提出其他證據供
      本院審酌，難認其主張可採。
五、綜上所述，原告依侵權行為之法律關係，請求被告給付原告
    40萬元，為無理由，應予駁回。
六、本件事證已臻明確，兩造其餘主張陳述及所提之證據，經審
    酌均與本院前揭判斷無影響，毋庸一一論述，附此敘明。
七、訴訟費用負擔之依據：民事訴訟法第78條。並依職權確定訴
    訟費用額如主文第2項所示。
中　　華　　民　　國　　111 　年　　11　　月　　11　　日
                    中壢簡易庭  法  官  周仕弘
以上為正本係照原本作成。
如不服本判決，應於送達後20日內，向本院提出上訴狀並表明上
訴理由，如於本判決宣示後送達前提起上訴者，應於判決送達後
20日內補提上訴理由書（須附繕本）。
中　　華　　民　　國　　111 　年　　11　　月　　11　　日
                                書記官  巫嘉芸